臺灣士林地方法院刑事判決
111年度訴字第137號
公  訴  人  臺灣士林地方檢察署檢察官
被      告  簡麗貞


上列被告因偽造文書等案件，經檢察官提起公訴（111年度偵字
第1103號），本院判決如下：
    主  文
己○○犯行使變造私文書罪，處有期徒刑貳月，如易科罰金，以新
臺幣壹仟元折算壹日。
    犯罪事實
一、己○○為址設臺北市○○區○○○路00巷00號8樓之7華琪大廈社區
    之住戶，因與同址8樓之6住戶丙○○、戊○○、丁○○素有嫌隙，
    於民國110年10月18日後某時，因見該社區B棟電梯旁公告欄
    上有社區B座管理委員會主任委員戊○○依區分所有權人會議
    決議而授權其父丁○○製作如附件一內容所示之公告私文書，
    明知該公告私文書為上揭社區管理委員會所製作關於「有住
    戶向管委會反應抗議，經常遭受本大廈八樓之七住戶己○○吼
    叫、狗吠騷擾，並連續甩自家大門產生巨大震動及聲響，屢
    次勸阻改善，仍置之不理，嚴重影響住戶安寧。」內容，竟
    意圖散布於眾，基於行使變造私文書及誹謗之犯意，於110
    年10月21日凌晨3時許，前往上址公告欄徒手取下社區管理
    委員會公告後，未經上揭管理委員會之同意，擅自以立可白
    塗抹後、增添文字之方式，變造為內容為附件二所示之公告
    ，誣指遭抗議者為丙○○、戊○○、丁○○，再張貼回原處，而指
    摘足以毀損該3人名譽之事，足生損害於丙○○、戊○○、丁○○
    之人格及上開社區B座管理委員會。嗣於110年10月21日某時
    許，該社區主任委員戊○○之父丁○○發覺有異，調閱社區監視
    錄影，始悉上情。
二、案經丙○○、戊○○、丁○○訴由臺北市政府警察局士林分局報告
    臺灣士林地方檢察署檢察官偵查起訴。
    理  由
壹、證據能力方面
　　本判決下述被告以外之人於審判外之陳述，檢察官、被告於
    本院準備程序及審理時均同意有證據能力，且迄辯論終結前
    亦無聲明異議，本院審酌各該證據資料作成時之情況，尚無
    違法不當及證明力明顯過低之瑕疵，而認為以之作為證據應
    屬適當，依刑事訴訟法第159條之5規定，均有證據能力。至
    有關認定本案犯罪事實之非供述證據，則查無違反法定程序
    取得之情，依刑事訴訟法第158條之4規定反面解釋，亦具有
    證據能力。
貳、實體部分　
一、訊之被告己○○固不否認有變造附件一所示之公告為附件二所
    示之公告，惟矢口否認有上開犯行，辯稱：「我覺得那些事
    實就好像告訴人他們去告我的，管理委員會有權打字公告出
    來，我是住戶，我為什麼沒有權利更改，我認為我不構成犯
    罪，我沒有其他意圖或其他利益存在。我不是涉於私德而與
    公共利益有關去修改公告。公告說我有騷擾鄰居的事實，反
    而是他們誹謗我，然後狗會叫是因為別人踢我們家的牆還有
    門，我都有錄音、錄影存證。公告還說我甩我自家大門，這
    我也有證據，在109年9月25日上午10時52分時，警察有看到
    丙○○拿著粉紅色手機跟警察訴說他甩我們家的門、甩門、踢
    門，而且丙○○常拿這個粉紅色手機在我家外面一直照，我們
    家裡面的門壞掉，有時候要扣進來會比較大聲一點。」等語
    ，經查：
　㈠上開犯罪事實，業據證人即告訴人丁○○於警詢、檢察官偵查
    及本院審理中證述明確（參見111偵1103卷第13頁至第15頁
    、第37頁至第38頁、本院卷第125頁至130頁），且證人即告
    訴人戊○○於本院審理中結證稱：「（109年12月2日華琪大廈
    社區B座區分所有權人會議是否有決議你擔任110年1月1日至
    12月31日之主任委員？）是。」、「（本件110年10月18日
    張貼在華琪大廈社區B棟電梯旁的公告欄上的這張公告是經
    由你授權製作張貼嗎？）是。」、「（你授權誰？）我爸爸
    丁○○。」、「（為何會製作這樣的公告？）因為我們搬來十
    年多，這些年來被告一直騷擾我們，放任狗叫各種事情太多
    了，那段時間被告要嗎在家裡面把內門打開講一堆廢話，放
    任狗叫騷擾大家安寧，所以管委會貼公告要被告不要這樣。
    」、「（剛剛提示的109年12月2日區分所有權人會議臨時動
    議第一項是否有針對公告內容做出決議，請管委會來勸導被
    告改善以及後續處理？）有。」、「（你是依照上開區分所
    有權人決議來執行？）是。」、「（在你任職期間，被告有
    無針對你、丁○○、丙○○吼叫、騷擾、甩大門造成聲響等事宜
    提出檢舉？）我不知道他有沒有提出檢舉，因為被告太多事
    情了，很多細節我不記得，但我們針對被告是有提出檢舉的
    。」、「（在你印象中，有無針對你們家人被檢舉上開事宜
    來做過處理？）沒有。」等語（參見本院卷笫131頁至132頁
    ），並告訴人丁○○提出被告上開不當行為之錄影光碟，經本
    院勘驗結果；「110年10月10日畫面，有狗吠聲音。110年10
    月10日21時40分至21時41分畫面，有聽到被告大聲講一些事
    情，內容不清楚。110年10月12日12時17分至12時18分畫面
    ，有聽到聲響。110年10月12日17時分畫面，有聽到聲響。1
    10年10月13日9時35分畫面，有人按告訴人家門鈴，有聽到
    狗吠聲。110年10月14日20時45分畫面，聽到狗吠聲。110年
    10月14日20時50分畫面，有甩門聲、人的叫聲、狗吠聲。11
    0年10月19日8時53分畫面，被告進家門，關門聲。」，有該
    光碟1片及譯文1份附卷（參見本院卷第132頁至第133頁）可
    憑，且有華琪大廈管委會公告、遭被告變造後之公告翻拍照
    片各1張（參見111偵1103卷第20頁至第21頁、第33頁至第34
    頁）、天母華琪愛B座公寓大廈（社區）區分所有權人109年
    12月2日會議紀錄及110年12月15日會議紀錄各1份（參見111
    偵1103卷第39頁至第46頁）、手機拍攝現場監視錄影之內容
    翻拍照片2張、現場監視錄影光碟1片（參見111偵1103卷第5
    1頁至第52頁，光碟片附於卷末光碟片存放袋），應甚明確
    ，而堪認定。被告雖提出光碟片2片（參見111訴137卷第39
    頁證件存放袋中）手寫資料1份（參見111訴137卷第45頁至
    第49頁）被告己○○之臺北市政府警察局士林分局文林派出所
    受理案件證明單1份（參見111訴137卷第51頁）、不起訴處
    分書節本、臺灣士林地方檢察署110年12月30日甲○卓秋110
    偵15536字第1109058141號函節本、再議駁回處分書節本、
    起訴書節本、照片4張並於上述資料加註意見、本院110年度
    簡字203號刑事判決1份、手寫資料1份（參見111訴137卷第5
    3頁至第99頁），而此部分均為被告與告訴人等間之糾紛證
    明，並無被告向上開管委員提出附件二所示內容之抗議證據
    ，核與本案無涉，自難作為有利於被告之認定。
  ㈡按公寓大廈應成立管理委員會或推選管理負責人。公寓大廈
    成立管理委員會者，應由管理委員互推一人為主任委員，主
    任委員對外代表管理委員會。公寓大廈管理條例第29條第1
    項、第2項前段定有明文；又管理委員會之職務包括區分所
    有權人會議決議事項之執行、住戶違規情事之制止及相關資
    料之提供，此同條例第36條第1款、第5款亦有明文。依上開
    卷附天母華琪愛B座公寓大廈區分所有權人109年12月2日會
    議紀錄所示，告訴人戊○○被選任為該社區主任委員，任期自
    110年1月1日起至110年12月31日止，且當日會議臨時動議決
    議：「本案為防患未然，避免大樓內之住戶受到安全上之疑
    慮，經區分所有權人討論，請提案人協助舉證上述愛B座8樓
    簡○○住戶相關騷擾行為具體事證，俾利管理委員會依本次會
    議決議之依據，移交由下屆管委會，查察事證如屬實，依據
    公寓大廈管理條例及住戶規約等相關法規，勸導其改善及後
    續處理。」，又證人戊○○於本院審理中亦結證稱：本件110 
    年10月18日張貼在華琪大廈社區B 棟電梯旁的公告欄上的這
    張公告是經由伊授權丁○○製作張貼這樣等語，如上所述，足
    認天母華琪愛B座公寓大廈管理委員會於110年10月18日製作
    附表一所示之公告有合法之製作權甚明。詎被告於110年10
    月21日凌晨3時許，前往上址公告欄徒手取下社區管理委員
    會公告後，未經上揭管理委員會之同意，擅自以立可白塗抹
    後、增添文字之方式，變造內容為附件二所示之公告，誣指
    遭抗議者為丙○○、戊○○、丁○○，再張貼回原處，顯有行使變
    造私文書犯行無訛。
　㈢又按刑法第310條誹謗罪之成立，必須意圖散布於眾，而指摘
    或傳述足以毀損他人名譽之具體事實，倘僅抽象的公然為謾
    罵或嘲弄，並未指摘具體事實，則屬刑法第309條第1項公然
    侮辱罪範疇。查被告變更公告內容後張貼之地點，係在華琪
    大廈社區B棟電梯旁的公告欄，屬於不特定人多數人得以共
    見共聞之場域，符合「公然」之要件，足徵被告就上開指謫
    事項有散布於眾之意圖。且被告變造之附件二所示之公告係
    指告訴人丙○○、戊○○、丁○○遭抗議有「吼叫、吠騷擾，並連
    續甩自家大門產生巨大震動及聲響，屢次勸阻改善，仍置之
    不理，嚴重影響住戶安寧。」之情事，因告訴人等既未遭人
    向管委會抗議附件二所示之內容，該社區區分所有權人會議
    亦未對於告訴人等有關「吼叫、吠騷擾，並連續甩自家大門
    產生巨大震動及聲響，屢次勸阻改善，仍置之不理，嚴重影
    響住戶安寧。」作出任何決議，被告竟誣指告訴人等有上情
    遭抗議而為管理委員會公告抗議，顯非屬實。衡情致使告訴
    人等名譽受損，且該內容性質上屬指摘足以毀損告訴人名譽
    之具體事實，則應成立誹謗罪。又按對於所誹謗之事，能證
    明其為真實者，不罰。但涉於私德而與公共利益無關者，不
    在此限，刑法第310條第3項定有明文。亦即誹謗所指摘、傳
    述之事，雖能證明其為真實，但如與公共利益無關之私德事
    項，仍在應罰之列，不能徒以言論自由為名，而掩飾誹謗他
    人名譽之惡行，又所謂公共利益，乃指有關社會大眾之利益
    ，至於所謂私德，則指個人私生活領域範圍內，與人品、道
    德、修養等相關之價值評斷事項而言。本案告訴人等既無遭
    人向管委會抗議附件二所示之內容，該社區區分所有權人會
    議亦未對於告訴人等關於附件二所示內容作出任何決議，被
    告竟誣指告訴人等有上情遭抗議而為管理委員會公告抗議，
    應非屬實，仍應構成誹謗罪甚明。是被告上開所辯，尚難採
    信，而其犯行洵堪認定。
二、核被告己○○所為，係犯刑法第310條第2項之散布文字誹謗罪
    及同法第216條、第210條之行使變造私文書罪。其變造私文
    書之低度行為復為其後之行使變造私文書之高度行為所吸收
    ，不另論罪。再被告以一行為同時觸犯上開2罪名，為想像
    競合犯，從一重之行使變造私文書罪處斷。爰以行為人之責
    任為基礎，並審酌被告僅因與告訴人等之嫌隙，竟未經有製
    作權人之同意，擅自變造如事實欄所示之公告私文書，影響
    告訴人等及社區B座管理委員會之權益，所為顯屬可議，且
    於犯後未能完全坦承犯行，亦未與告訴人等達成和解，及其
    犯罪之動機、目的、手段，及二專畢業、離婚、有兩個成年
    女兒、目前待業之家庭經濟狀況、生活狀況、犯罪所生之損
    害等一切情狀，量處如主文所示之刑，並諭知易科罰金之折
    算標準。
據上論斷，應依刑事訴訟法第299條第1項前段，刑法第216條、
第210條、第310條笫2項、第55條前段、第41條第1項前段，刑法
施行法第1條之1第1項，判決如主文。
本案經檢察官乙○○提起公訴，檢察官林在培到庭執行職務。
中    華    民    國   111    年    5     月    27    日
                  刑事第六庭審判長法  官  雷雯華
　　　　　　　　　                法  官  李建忠
　　　　　　　　　                法  官  林哲安
以上正本證明與原本無異。
如不服本判決應於收受送達後20日內向本院提出上訴書狀，並應
敘述具體理由。其未敘述上訴理由者，應於上訴期間屆滿後20日
內向本院補提理由書( 均須按他造當事人之人數附繕本) 「切勿
逕送上級法院」。因疫情而遲誤不變期間，得向法院聲請回復原
狀。
                                  書記官  蔡宜君
中　　華　　民　　國　　111 　年　　5 　　月　　30　　日
附錄本案論罪科刑法條：
刑法第210 條
偽造、變造私文書，足以生損害於公眾或他人者，處5年以下有
期徒刑。

刑法第216 條
行使第210條至第215條之文書者，依偽造、變造文書或登載不實
事項或使登載不實事項之規定處斷。

刑法第310條
意圖散布於眾，而指摘或傳述足以毀損他人名譽之事者，為誹謗
罪，處1年以下有期徒刑、拘役或1萬5千元以下罰金。
散布文字、圖畫犯前項之罪者，處2年以下有期徒刑、拘役或3萬
元以下罰金。
對於所誹謗之事，能證明其為真實者，不罰。但涉於私德而與公
共利益無關者，不在此限。




附件一：
華琪大廈愛B座管委會公告 有住戶向管委會反應抗議，經常遭受本大廈八樓之七住戶己○○吼叫、狗吠騷擾，並連續甩自家大門產生巨大震動及聲響，屢次勸阻改善，仍置之不理，嚴重影響住戶安寧。 謹此提出嚴正抗議  中華民國110年10月18日 

附件二：
華琪大廈愛B座管委會公告 有住戶向管委會反應抗議，經常遭受本大廈八樓之六住戶丁○○、丙○○ 戊○○吼叫、  吠騷擾，並連續甩自家大門產生巨大震動及聲響，屢次勸阻改善，仍置之不理，嚴重影響住戶安寧。 謹此提出嚴正抗議  中華民國110年10月1⁰日